【裁判字號】    98,易,115
【裁判日期】    980422
【裁判案由】    竊佔
【裁判全文】
臺灣嘉義地方法院刑事判決               98年度易字第115號
公  訴  人  臺灣嘉義地方法院檢察署檢察官
被      告  乙○○
上列被告因竊佔案件，經檢察官聲請以簡易判決處刑（96年度偵
續字第77號），本院嘉義簡易庭（97年度嘉簡字第1729號）認有
刑事訴訟法第451條之1第4項但書所列情形，移送本院改依通常
程序審理，本院判決如下：
    主  文
乙○○無罪。
    理  由
壹、程序方面：
    按被告以外之人於審判外之陳述，經當事人於審判程序同意
    作為證據，法院審酌該言詞陳述或書面陳述作成時之情況，
    認為適當者，亦得為證據。當事人、代理人或辯護人於法院
    調查證據時，知有第159條第1項不得為證據之情形，而未於
    言詞辯論終結前聲明異議，視為有前項之同意，刑事訴訟法
    第159條之5定有明文。查本件認定事實所援引具傳聞性質之
    言詞或書面證據，關於證據能力，提示當事人均未於本案言
    詞辯論終結前聲明異議，而本院審酌所援引審判外陳述作成
    當時之過程、內容、功能等情況綜合判斷，認具備合法可信
    之適當性保障而具證據能力，依前述刑事訴訟法第159條之
    5第1項規定，得採為認定事實之基礎。
貳、實體部分：
一、公訴意旨略以：被告乙○○與告訴人甲○○係兄弟關係，緣
    坐落在嘉義縣大林鎮○○段（下簡稱平林段）第42地號上之
    房屋為其2人之父江慶賜所興建，江慶賜並在該屋1樓後方隔
    有廚房、浴室及廁所各1間以供其與其妻江賞使用，嗣江慶
    賜於民國89年間死亡，該屋為其2人之母江賞及其他兄弟姐
    妹所共同繼承，各有持分六分之一，而未辦理分割。詎被告
    於93年間，其母江賞死亡後某日，竟意圖為自己不法之利益
    ，在未得告訴人甲○○同意之情形下，即擅自在上開廚房及
    浴室間之走道設置鐵門（下稱舊鐵門），而將與其房屋毗鄰
    之浴室、廁所加以竊佔。嗣告訴人甲○○於94年10月31 日
    得知上情而對被告提起竊佔告訴，被告遂經本院於95年9月
    29日，以95年度嘉簡字第1166號判決判處有期徒刑3月，如
    易科罰金以銀元300元折算1日。嗣被告提起上訴後，為圖獲
    得本院之緩刑判決，即於95年11月間某日將舊鐵門拆除並呈
    報本院，而由本院法官至現場履勘確認後，被告竟復基於意
    圖為自己不法之利益，在未得告訴人甲○○等繼承人同意之
    情形下，另於95年11月20日在上開地號建物內之舊鐵門後方
    約2. 65公尺處（即上開浴室與廁所交界處之走道）重新設
    置鐵門（下稱新鐵門）1只，以此方式重行竊佔前開房地，
    因認被告涉犯刑法第320條第2項之竊佔罪嫌等語。
二、按犯罪事實，應依證據認定之，無證據不得認定其犯罪事實
    ，又不能證明被告犯罪者，應諭知無罪之判決，刑事訴訟法
    第154條第2項、第301條第1項分別定有明文。
三、本件公訴人認被告涉犯竊佔罪嫌，無非以被告確有裝設上開
    新鐵門、新鐵門確有上鎖，被告於本院95年度簡上字第241
    號審理庭中提出之鐵門拆除照片2張、本院94年度執字第
    11478號執行筆錄及臺灣嘉義地方法院檢察署檢察事務官96
    年3月26日勘驗筆錄1份為據。訊據被告固坦承其拆除舊鐵門
    後，復在公訴人所指之時、地設置新鐵門之事實，惟堅詞否
    認有何竊佔犯行，並辯稱：其設置新鐵門之處，業在自己住
    處之陽台垂直線下，並無竊佔之問題，且此係參考之前本院
    95年度簡上字第241號確定判決所認定之竊佔範圍而設置，
    對照相關位置，業已不存在竊佔之問題，且該新鐵門既設置
    在前述簡上判決之前，乃屬原竊佔行為之延續，應為前案確
    定判決效力所及，不得再行追訴；何況依據臺灣高等法院台
    南分院96年度上字第197號民事確定判決，本件公訴人所指
    被告竊佔之範圍，業已裁判分割歸被告所有，自不存在竊佔
    之問題等語。經查：
  (一)本件公訴人對於被告竊佔之範圍，並未具體敘明，僅於聲請
    簡易判決處刑書中記載被告為本院以95年度嘉簡字第1166號
    刑事簡易判決判處有期徒刑3月，及以95年度簡上字第241號
    駁回上訴，予以緩刑之事實，並以被告設置新鐵門重行竊佔
    「前開房地」，及被告拆除舊鐵門換取法院之緩刑判決後，
    竟又於異日再予興建新鐵門予以竊佔，顯見被告全無悔悟之
    心，具體求刑有期徒刑6月，足見本件公訴人認被告竊佔之
    範圍與本院95年度嘉簡字第1166號刑事簡易判決、95年度簡
    上字第241號刑事判決相同。又本院前述刑事簡易判決與刑
    事簡上判決所認定被告竊佔之範圍，均係依據嘉義縣大林地
    政事務所95年2月8日建物測量成果圖所示之廚房2部分（面
    積約10.92平方公尺），此有本院前述二刑事判決影本在卷
    可查（見96年度他字第175號卷第4-8頁），並經本院調閱該
    二案件之卷宗核閱屬實，故本件公訴人認定被告竊佔之範圍
    應亦係如前述嘉義縣大林地政事務所95年2月8日複丈成果圖
    （即本判決後附之附圖1，以下均稱附圖1）所示之廚房2部
    分。
  (二)本件被告設置新鐵門之位置，在舊鐵門後方約2.65公尺處，
    此為被告所自承，並經臺灣嘉義地方法院檢察署檢察事務官
    於96年3月26日到場勘驗屬實，製有勘驗筆錄在卷可查（見
    96年度交查字第272號卷第57-61頁），而嘉義縣大林地政事
    務所人員依據上述檢察署檢察事務官指示進行實測之結果，
    上述新、舊鐵門位置相距2.6公尺，亦即新鐵門設置之位置
    往平林段第43地號土地方向後移2.6公尺，此亦有該地政事
    務所96年4月9日嘉林地測字第0960001503號函與所附之複丈
    成果圖（即本判決後附之附圖2，以下均稱附圖2）在卷可查
    。因此，被告設置新鐵門之位置距離其舊鐵門設置之位置往
    平林段第43地號土地方向後移2.6公尺以上之情，應可認定
    。
  (三)因此，綜合附圖1、附圖2所示之情況，並將2張複丈成果圖
    相互對照以觀，再衡酌檢察官聲請簡易判決處刑書所載「被
    告在舊鐵門外」之犯罪事實，被告設置新鐵門之位置業已在
    附圖1所示之廚房2範圍之外，故被告於本件應無公訴人所指
    竊佔附圖1所示廚房2範圍之犯行。
四、綜上所陳，被告固有拆除舊鐵門後，再行設置新鐵門之事實
    ，然則，公訴人聲請簡易判決處刑書所指者既為被告復竊佔
    如附圖1廚房2所示房、地之事實，而經比對新、舊鐵門之相
    關位置與地政機關測量結果，被告所設置之新鐵門位置均在
    附圖1廚房2所示之範圍之外，已如前述，揆之前開說明，被
    告並無公訴人所指重行竊佔如附圖1廚房2所示範圍之事實。
    此外，復查無其他積極證據足證被告確有公訴人所指竊佔犯
    行，因認不能證明其犯罪，自應為無罪判決之諭知。
據上論斷，依刑事訴訟法第301條第1項，判決如主文。
本案經檢察官王輝興到庭執行職務。
中    華    民    國    98    年    4     月    22    日
                      刑事第六庭  法  官  林坤志
以上正本證明與原本無異。
如不服本判決應於收受判決後10日內向本院提出上訴書狀，並應
敘述具體理由；其未敘述上訴理由者，應於上訴期間屆滿後20日
內向本院補提理由書（均須按他造當事人之人數附繕本）「切勿
逕送上級法院」。告訴人或被害人如對於本判決不服者，應具備
理由請求檢察官上訴，其上訴期間之計算係以檢察官收受判決正
本之日期為準。
中    華    民    國    98    年    4     月    22    日
                                  書記官  黃意雯


司法院資訊處製作；財團法人民間司法改革基金會備份。
